【裁判字號】    98,上訴,595
【裁判日期】    980723
【裁判案由】    毒品危害防制條例
【裁判全文】
臺灣高等法院刑事判決                 98年度上訴字第595號
上  訴  人  臺灣板橋地方法院檢察署檢察官
被      告  乙○○
指定辯護人  扶助律師王泓鑫律師
被      告  甲○○
選任辯護人  周信宏律師
            高榮志律師
上列上訴人即檢察官因被告毒品危害防制條例案件，不服臺灣板
橋地方法院96年度訴字第4762號，中華民國97年12月19日第一審
判決（起訴案號：臺灣板橋地方法院檢察署96年度偵字第16103
號、第26727號），提起上訴，本院判決如下：
    主  文
上訴駁回。
    理  由
壹、公訴意旨略以：
  一、被告乙○○明知海洛因、安非他命分係屬毒品危害防制條
      例第2 條第2 項第1 款、第2 款所稱之第一級、第二級毒
      品，不得販賣、持有，竟基於販賣第一級毒品海洛因、第
      二級毒品安非他命牟利之意圖，自民國（下同）96年6 月
      20日遭檢舉前2、3月之某日起，至96年9月26日止，在臺
      北縣板橋市○○街35號5樓及5樓加蓋處等處，以電話聯繫
      之方式，以每包新臺幣（下同）2千5百元至6千元之代價
      ，販售海洛因、安非他命予被告甲○○及綽號「阿龍」、
      「細主仔」、「大胖」、「茶壺」、「寶哥」之男子多次
      。
  二、因被告甲○○於96年5 月24日16時10分許，在臺北市○○
      路○ 段372 巷78號前，因違反毒品危害防制條例案件為警
      查獲（甲○○當次所犯施用第一級、第二級毒品部分，業
      經臺灣臺北地方法院以96年度訴字第1116號判決判處罪刑
      確定），復於同年6 月20日經警通知到案說明時供述被告
      乙○○涉嫌販賣毒品並製作檢舉筆錄，警方依據上情，乃
      於96年7 月10日向臺灣板橋地方法院聲請核發搜索票，於
      同年月11日13時20分許，前往乙○○位於臺北縣板橋市○
      ○街35號5 樓住處執行搜索，當場查獲乙○○，並在該址
      房間內扣得海洛因49包（合計淨重16.67 公克）、甲基安
      非他命1 包（淨重1.94公克，起訴書誤載為安非他命）、
      電子磅秤1 台、吸食器3 組及毒品分裝袋32個等物。
  三、另被告甲○○明知被告乙○○從事販賣海洛因及安非他命
      ，竟基於幫助販賣毒品之犯意，自96年6 月底某日起，至
      同年9 月26日止，以電話0000-000000 號及0000-000000
      號為聯絡工具，在臺北縣板橋市○○路近華江橋之便利商
      店前，幫助乙○○販售海洛因、安非他命予綽號「阿龍」
      、「細主仔」、「大胖」、「茶壺」、「寶哥」之男子等
      人多次，以換取免費之毒品施用及生活零用金。
  四、因認被告乙○○涉有毒品危害防制條例第4 條第1 項、第
      2 項之販賣第一級、第二級毒品罪嫌云云。另認被告甲○
      ○涉有刑法第30條第1 項前段、毒品危害防制條例第4 條
      第1項 、第2 項之幫助販賣第一級、第二級毒品罪嫌云云
      。
貳、按犯罪事實應依證據認定之，無證據不得認定犯罪事實，刑
    事訴訟法第154 條第2 項定有明文。次按認定犯罪事實，所
    憑之證據，雖不以直接證據為限，間接證據亦包括在內，然
    無論直接或間接證據，其為訴訟上之證明，須於通常一般之
    人均不致於有所懷疑，而得確信其為真實之程度者，始得據
    之為有罪之認定，倘其證明尚未達到此一程度，而有合理性
    懷疑之存在時，即無從為有罪之認定，最高法院著有76年度
    台上字第4986號判例意旨足資遵循。
參、再按被告或共犯之自白，不得作為有罪判決之唯一證據，仍
    應調查其他必要之證據，以察其是否與事實相符，刑事訴訟
    法第156 條第2 項定有明文。依據上揭相同法理，施用毒品
    者所稱其向某人買受毒品之指證，不得作為有罪判決之唯一
    證據，仍須調查其他必要之證據，以察其是否與事實相符。
    良以毒品買受者之指證，縱自形式上觀察，並無瑕疵，其真
    實性仍有待其他必要證據加以補強，否則僅以施用毒品者唯
    一片面之指述，即遽論所遭指述者於罪，難免偏頗失真，而
    流於冤抑。上開所謂必要之補強證據，固不以證明販賣毒品
    犯罪構成要件之全部事實為必要；但應以與施用者之指證具
    有相當之關聯性，經與施用者之指證綜合判斷，已達於通常
    一般人均不致有所懷疑，而得確信施用者之指證為真實者，
    始得為有罪之認定（最高法院97年度台上字第213、1289號
    判決意旨參照）。
肆、經查：
  一、被告乙○○部分：
    (一)公訴人指訴被告乙○○涉有前開販賣第一級、第二級毒品
      犯嫌，無非係以乙○○於偵查中之供述、共同被告即證人
      甲○○於96年10月23日偵查時之結證、被告乙○○上開住
      處於96年7 月11日為警扣案之物品、法務部調查局96年8
      月11日調科壹字第09623061550號鑑定通知書、臺北市政
      府警察局96年7月20日北市鑑毒字第624號鑑驗通知書、原
      審96 年度聲搜字第2870號卷等證據為論據。
    (二)訊據被告乙○○固坦承警方於96年7 月11日13時20分許，
      在臺北縣板橋市○○街35號5樓執行搜索，當場搜扣之海
      洛因49包（合計淨重16.67公克）、甲基安非他命1包（淨
      重1.94公克，起訴書誤載為安非他命）、電子磅秤1台、
      吸食器3組及毒品分裝袋32個等物，皆為伊所有之物品屬
      實；然堅決否認有何販賣第一級、第二級毒品犯行，並辯
      稱：扣案海洛因、甲基安非他命都是自己要施用的，伊也
      不認識甲○○所說綽號「阿龍」、「細主仔」、「大胖」
      、「茶壺」、「寶哥」，亦無利用被告甲○○幫伊販賣第
      一級、第二級毒品等語。
    (三)證據能力部分：
      被告乙○○之辯護人於原審及本院準備期日時，均已爭執
      證人甲○○於警詢時之證述均係屬傳聞證據不具證據能力
      （原審卷第79頁、第107 頁至第108 頁、本院卷第71頁正
      面），而依刑事訴訟法第159 條第1 項規定，該部分證詞
      原則上即不得作為證據，且檢察官迄今亦未舉證釋明本件
      甲○○於警詢時之證詞具有刑事訴訟法第159 條之2 所定
      較審判中為可信之特別情況（即從客觀上之環境或條件等
      情況加以觀察，有足以取代審判中反對詰問之可信性保證
      者），亦查無刑事訴訟法第159 條之3 規定所列得例外作
      為證據之情形，是甲○○於警詢時之證述，自皆無作為積
      極證明乙○○有罪之證據能力（惟仍具有消極彈劾甲○○
      本身前後證詞可信性之資格）。另辯護人雖主張甲○○於
      96年10月23日偵查時之證述，因同屬傳聞證據，且未賦予
      乙○○或辯護人詰問權利，亦爭執不具證據能力云云；惟
      甲○○此部分證述雖同屬被告以外之人於審判外之言詞陳
      述，然檢察官於當次開庭時，已將庭訊過程錄製成光碟附
      卷，而經原審於97年6 月16日準備程序期日當庭勘驗該光
      碟內容後（見原審卷第109 至110 頁），可知當時甲○○
      係自由回答檢察官訊問之內容，並簽立結文附卷，並無任
      何違法取供之情形，難認存有顯有不可信之情況，且後於
      本院審理期日時，乙○○及辯護人復已在庭賦予得行使詰
      問甲○○之機會，是本院依刑事訴訟法第159 條之1 第2
      項規定，認甲○○於96年10月23日檢察官訊問時之證述仍
      具有證據能力，合先敘明。
    (四)再查：
      1.本件經遍查全卷，除未見檢察官查明所指綽號「阿龍」
        、「細主仔」、「大胖」、「茶壺」、「寶哥」等買家
        之真實年籍資料或其他足資聯繫之蛛絲馬跡，可供法院
        傳喚到庭作證外，起訴書就前開「阿龍」等不明人士及
        證人甲○○究竟係於何時間、地點與被告乙○○進行各
        次毒品買賣交易？且渠等係向乙○○購買海洛因抑或安
        非他命？又各人先後所購買毒品之次數、數量、金額為
        何？凡此涉及販賣毒品罪之重要具體之犯罪事實，檢察
        官竟未予敘明並舉證，自難認檢察官就此部分之事實，
        已善盡實質闡明及舉證之責任。
      2.而甲○○於96年5 月24日警詢時，證稱：「（問：你所
        施用之毒品係於何時？在何處向何人？以何價錢購得？
        ）我是於24日下午約14時左右，在臺北市萬華區○○○
        路路邊，綽號『阿江』的男子將海洛因交給我的要轉交
        給『阿福』的，而安非他命是綽號『阿江』無償給我的
        ，我並無向他人購買。」、「（問：你以前所施用毒品
        係向何人所購買的？每次都購買多少？）我都是以電話
        號碼0000 - 000000 號向乙○○所購買的，每次都買約
        2 千元至2 千5 百元不等的安非他命」云云，是甲○○
        當次為警當場查獲之海洛因、安非他命既均非向乙○○
        所購得者，則其有何必要在警詢時無故牽扯指述乙○○
        販毒，是否希藉此轉移警方追查其真正毒品來源方向，
        應非無疑。
      3.甲○○嗣於96年6 月20日警詢筆錄時，雖又向警方檢舉
        證稱：96年6 月19日晚間約8 時許，我到乙○○位在板
        橋是裕民街35號住處，親眼看見當中的男子都有向乙○
        ○買安非他命後不久便離去，那1 次我也以7 千5 百元
        向乙○○買了3 包安非他命，而我之前曾向他買過2 次
        安非他命（即總共購買3 次），另外乙○○還持有1 把
        白色的手槍云云（聲搜卷第3 頁正面至反面）。就此證
        人即受理警員黃厚嘉於原審審理時，則證稱：我們當時
        沒有問甲○○購買的安非他命3 包在何處，也沒有要求
        甲○○要提出，本件應該是算經警方要求後，甲○○才
        到警局做檢舉筆錄，因為我們查獲甲○○的毒品也算不
        少，所以我們會追上游，而到乙○○家搜索時，並沒有
        查獲槍枝等語在案。基此，倘甲○○果有於96年6 月19
        日向乙○○購買3 包安非他命之情，則甲○○顯已另涉
        嫌違反毒品危害防制條例罪嫌重大，且前開購得毒品亦
        屬足資佐證乙○○確有販毒之堅強證據，何以警方就此
        點均未曾加以聞問，亦未命甲○○提出毒品扣案或採尿
        送驗，其中緣由為何實令人費解？再若甲○○所言為真
        ，何以在乙○○家中亦未搜得所持有之不法槍枝？是顯
        難排除甲○○係為配合警方後續查緝乙○○，方製作不
        實筆錄之可能。
      4.另甲○○於96年10月23日檢察官訊問時，雖復證稱：我
        在96年6 月20日去乙○○住處，親眼看見當中的男子都
        有向乙○○買安非他命數包，那1 次我以7 千5 百元向
        乙○○買了3 包，後來我發現我買貴了，我就馬上打電
        話質問乙○○為什麼他賣給我的價錢比較貴，他說看人
        看交情，我說「好，大家相堵的到」（台語發音），所
        以我才主動配合警方，剛好警方在96年6 月20日傍晚通
        知我過去警局作筆錄，我就主動跟警方提到前一天買安
        非他命的事。距離我檢舉大約2 、3 個月前，我有欠乙
        ○○安非他命6 千元，當時我跟乙○○拿的是2 包而已
        ，他算我6 千元，因為是散包，我不願意還他錢，後來
        他就拿了1 把白色的槍對著我比，問我錢到底要不要還
        。我自己的確跟乙○○買過2 次毒品，1 次6 千元、1
        次7 千5 百元云云（偵查卷第99頁）。另外我有幫乙○
        ○送海洛因、安非他命及收錢，這個時間是在96年6 月
        20日做完檢舉筆錄之後，一直到96年9月26日自行去報
        到前，為了他會免費給我用毒品，我不知道「藥腳」的
        住址，有時候是乙○○告訴我，有時候是我自己接乙○
        ○的電話我就去送毒品，有時候「藥腳」會直接打我的
        電話，但是我不知道這些「藥腳」的真名，我接電話後
        是拿乙○○的毒品去賣云云（偵查卷第100頁）。觀諸
        上揭證詞內容，可知甲○○就其本身向乙○○購買毒品
        的次數、價錢，於警詢及偵查中所述前後已有矛盾不一
        之情。又倘甲○○於偵查中所言為真，是其既已於96
        年6月20日因購買毒品乙事心生不滿而與乙○○起口角
        爭執，甚至乙○○事後僅為6千元即持手槍威脅甲○○
        還款，顯見兩人關係已勢同水火，則乙○○焉有可能再
        信任甲○○，仍願將聯絡、運送毒品及收錢等重要工作
        全權委託甲○○代行？另甲○○既已於96年6月20日即
        前往警局檢舉乙○○販賣毒品在案，當知警員後續可能
        鎖定乙○○、甲○○採取監聽、搜索等蒐證作為；然甲
        ○○竟證稱其於做完筆錄之後，旋開始幫乙○○接電話
        及運送海洛因、安非他命等節，毫無畏懼警方將甲○○
        一併予以查獲，顯與常理有違。
      5.況甲○○於原審審理時，具結後翻異前詞，證稱：我沒
        有看到其他人到乙○○住處跟他買毒品，也沒有遇過「
        阿龍」、「大胖」、「茶壺」、「寶哥」，因為我之前
        有吃藥，所以腦袋不清，就去警局胡亂檢舉等語（原審
        卷第172頁至第173頁），已變更警詢、偵查中所為上開
        證（供）詞內容；因甲○○先後證（供）詞扞格不一，
        難以評斷實情究竟為何，故本院認甲○○於警詢及96年
        10 月23日檢察官訊問時所為之證述，既存有諸多瑕疵
        可指，自難以逕予採信為真實。
      6.又查警方於96年7 月11日中午12時50分許，雖在臺北縣
        板橋市○○街35號5 樓查獲被告乙○○時，當場扣得海
        洛因49包（合計淨重16.67 公克）、甲基安非他命1 包
        （原淨重1. 95 公克、驗餘淨重1.94公克）、電子磅秤
        1 台、分裝袋32個等物，並有法務部調查局96年8 月11
        日調科壹字第0962 3061550號鑑定通知書（海洛因部分
        ）、臺北市政府警察局96年7 月20日北市鑑毒字第624
        號鑑驗通知書（甲基安非他命部分）各1 份附卷可稽（
        偵查卷第16頁、第19頁至第23頁、第52頁、第55頁、第
        73 頁） 。惟當日經警採集乙○○尿液送台灣尖端先進
        生技醫藥股份有限公司鑑驗結果，確呈嗎啡（按海洛因
        經施用進入人體後，係水解還原成嗎啡，再代謝排出體
        外，業據行政院衛生署藥物食品檢驗局以73藥檢壹字第
        030221號函文說明綦詳，而為本院辦理施用第一級毒品
        案件職務上所已知）及甲基安非他命之陽性反應，有該
        公司96年8 月1 日濫用藥物檢驗報告1 份在卷可稽（偵
        查卷第49頁），且警方當場亦扣得吸食器3 組，此有搜
        索扣押筆錄暨扣押物品目錄表1 份在卷可參（偵查卷第
        16頁），已足以佐證乙○○自承前開毒品、物品係供其
        自身施用時所用等語尚屬非虛。又除警方所扣得之甲基
        安非他命1 包原淨重僅有1.95公克，數量甚微，顯難以
        作為補強乙○○販賣第二級毒品犯嫌之相關證據。此外
        ，當日警方雖另扣得之海洛因達49包；然觀諸卷內扣案
        物照片顯示（見臺灣板橋地方法院檢察署96年度偵字第
        16103 號卷第19頁），各包裝袋內所含之海洛因數量顯
        有多寡不一之情（偵查卷第19頁）。因該些海洛因重量
        互不相同，然並無磅秤同時經警方搜得扣案，則被告於
        此情形下自無從秤量計價販賣。而經扣案之海洛因雖數
        量達49包，然合計淨重僅為16.67 公克，顯有異於一般
        慣見販毒者所持有之數量，同難以排除確係乙○○為求
        長期施用而一次購入者。況證人甲○○於96年10月23日
        檢察官訊問時，僅證稱曾目睹被告乙○○販賣安非他命
        毒品，然並未證稱伊本身曾經向乙○○購買海洛因或見
        及被告有販賣海洛因等情，是單憑前揭扣案物及毒品鑑
        定報告等證據，自難據以認定乙○○有何販賣第一級、
        第二級毒品甚或意圖販賣而持有第一級、第二級毒品之
        犯行。
      7.綜上所述，本案依檢察官所舉之積極證據，尚無法使本
        院達到被告乙○○確有販賣第一級、第二級毒品予證人
        甲○○及「阿龍」、「細主仔」、「大胖」、「茶壺」
        、「寶哥」等人之確信，是依無罪推定原則，檢察官既
        無法充分舉證證明乙○○此部分構成犯罪，自應就乙○
        ○被訴販賣第一級、第二級毒品部分諭知無罪。
    (五)依刑事訴訟法第267 條、第268 條之規定，刑事裁判採訴
      訟主義，法院應就已經起訴及起訴效力所及之犯罪事實全
      部加以審判，將審理結果之裁判主旨記載於判決書之主文
      欄，以回應起訴之請求。故檢察官以實質上一罪起訴者，
      法院審理結果，如認其中一部有罪，他部無罪、免訴或不
      受理，其判決主文固僅須記載有罪部分，以為單一刑罰權
      之宣示，而就其餘部分於理由欄敘明毋庸於主文另行諭知
      之理由，即為已足；但如認為一部應免訴或不受理，他部
      無罪，則應全部於主文內加以記載，始足以表示已就起訴
      事實全部加以裁判，以符訴訟主義之本旨，是法院審理結
      果認被告被訴販賣毒品部分，不成立犯罪，即應就被告被
      訴持有毒品部分，加以審判，如持有毒品部分成立犯罪，
      就販賣毒品部分，於理由內說明不另為無罪之諭知即可；
      如持有毒品部分，應為不受理或免訴之諭知者，除應就販
      賣部分諭知無罪外，就持有部分，亦應諭知不受理或免訴
      （最高法院96年度台非字第129 號、96年度台上字第7106
      號判決意旨參照）。茲查被告乙○○被訴販賣第一級、第
      二級毒品部分如前述固應諭知無罪；惟檢察官在起訴書犯
      罪事實欄內，既已敘明96年7 月11日13時20分許，為警在
      臺北縣板橋市○○街35號5 樓當場查獲乙○○，並扣得海
      洛因49包、甲基安非他命1 包之情，且在所犯法條欄復請
      求將前開毒品併予宣告沒收銷燬，應認乙○○當次持有第
      一級、第二級毒品犯行同在本件檢察官起訴範圍內無疑。
      再毒品危害防制條例第20條、第23條規定，已就施用第一
      級、第二級毒品者，所為係「初犯」、「5 年內再犯」或
      「5 年後再犯」，而異其刑事處遇程序，其規定「初犯」
      施用第一級、第二級毒品之被告，經觀察、勒戒或強制戒
      治後，應為不起訴處分或不付審理之裁定，亦即以觀察、
      勒戒或強制戒治之保安處分代替刑事訴追；倘係經觀察、
      勒戒或強制戒治執行完畢釋放後「5 年內再犯」者，始得
      則依法追訴。經查，本件前開扣案之海洛因、甲基安非他
      命，均係被告乙○○為供己施用所持有等情，業據乙○○
      於原審訊問時已坦認不諱（原審卷第78頁），並有前揭台
      灣尖端先進生技醫藥股份有限公司96年8 月1 日濫用藥物
      檢驗報告可憑（偵查卷第49頁）。而乙○○前雖另因施用
      第二級毒品，經原審於96年5 月31日以96年度毒聲字第
      1146號裁定送觀察、勒戒；然其係本件案發後即於96年9
      月28日始入臺灣臺北看守所附設勒戒所執行觀察、勒戒，
      並因認無繼續施用毒品之傾向，於96年11月15日執行完畢
      釋放出所，由臺灣板橋地方法院檢察署檢察官以96年度毒
      偵緝字第506 號為不起訴處分確定，有前開不起訴處分書
      、本院被告前案紀錄表各1 份在卷可稽（原審卷第163 頁
      至第164 頁、本院卷第29頁）。是本件被告被訴96年7 月
      11日經查獲持有第一級、第二級毒品之低度行為，本應為
      其當次施用第一級、第二級毒品之高度行為所吸收，不另
      論罪，且當次施用第一級、第二級毒品犯行，亦因被告尚
      未曾經執行觀察、勒戒等保安處分而不得加以追訴，則檢
      察官在乙○○施用第一級、第二級毒品犯行未為觀察、勒
      戒前，即逕就本件乙○○持有第一級、第二級毒品部分犯
      行予以起訴，起訴程序顯已違背前揭毒品危害防制條例之
      規定，是依刑事訴訟法第303 條第1 款規定及前揭說明，
      就此持有第一級、第二級毒品部分，自應另為公訴不受理
      之判決。
  二、被告甲○○部分：
    (一)按刑事訴訟法第156 條第2 項規定：「被告或共犯之自白
      ，不得作為有罪判決之唯一證據，仍應調查其他必要之證
      據，以察其是否與事實相符。」其立法目的乃欲以補強證
      據擔保自白之真實性；亦即以補強證據之存在，藉之限制
      自白在證據上之價值。而所謂補強證據，則指除該自白本
      身外，其他足資以證明自白之犯罪事實確具有相當程度真
      實性之證據而言，雖其所補強者，非以事實之全部為必要
      ，但亦須因補強證據與自白之相互利用，而足使犯罪事實
      獲得確信者，始足當之（最高法院74年度台覆字第10號判
      例意旨參照）。從而，被告雖經自白，苟查無補強證據足
      資擔保其真實性，該自白根本失其證據之證明力，不得採
      為判斷事實之根據。
    (二)檢察官認被告甲○○涉有前開幫助販賣第一級、第二級毒
      品犯嫌，無非係以甲○○於96年11月16日偵查中之自白、
      96年7 月11日為警扣案之物品、法務部調查局96年8 月11
      日調科壹字第09623061550 號鑑定通知書、臺北市政府警
      察局96年7 月20日北市鑑毒字第624 號鑑驗通知書等證據
      為據。
    (三)訊據甲○○堅決否認有何幫助販賣第一級、第二級毒品犯
      行，並辯稱：伊沒有幫乙○○販賣毒品云云；另伊於原審
      則辯稱：伊當時開庭怕怕的，檢察官說如果亂講的話，會
      判伊偽證，當時伊腦子一片空白等語（原審卷第79頁）。
      經查：
      1.被告甲○○之辯護人於原審準備期日時，爭執檢察官於
        96年11月16日偵訊期日並未告知甲○○涉犯幫助販賣第
        一級、第二級毒品罪嫌，且未告以得保持緘默，無須違
        背自己意思而為陳述，違反刑事訴訟法第95條規定，故
        前開甲○○於偵查中之自白不具證據能力云云（原審卷
        第79頁、第108 頁、第186 頁）。惟查，當日訊問筆錄
        內實已載明檢察官當庭告知甲○○所犯罪名為毒品，且
        得保持緘默，無須違背自己之意思而為陳述等情（見臺
        灣板橋地方法院檢察署96年度偵字第26727 號卷第5 頁
        ），除經甲○○於該次庭訊後在筆錄內簽名確認無誤外
        ，甲○○於原審訊問時，亦僅表示：我當時在庭訊時，
        腦筋一片空白，忘記當時檢察官到底有跟我講什麼等語
        （原審卷第79頁），並未主張檢察官確未告知前開事項
        之情，是當日庭訊光碟經原審勘驗時，雖全程僅有影像
        並無聲音可資依憑（原審卷第110 頁）；然辯護人僅空
        言託稱檢察官未告知甲○○各該訴訟法上之權利，並未
        提出足以釋明此部分有何違法情事之證據資料，自有未
        合。況檢察官前於96年10月23日庭訊時，實即已明確告
        知甲○○涉犯幫助販賣毒品罪嫌，並訊問甲○○是否認
        罪等情，業經原審勘驗該次庭訊光碟內容無訛（原審卷
        第109 頁），而96年11月16日實係檢察官依甲○○前開
        陳述內容接續進行訊問，僅係將甲○○之身分由證人轉
        換為被告而已；且甲○○本身前已有多次違反毒品危害
        防制條例之刑案前科紀錄，足見伊已身經多次偵審經驗
        ，並非因本件首次歷經檢察官訊問程序，有本院被告前
        案紀錄表1 份在卷可參（本院卷第25頁至第32頁），是
        甲○○自無不知檢察官訊問內容即係針對其自身所涉犯
        幫助販賣第一級、第二級毒品罪嫌之理，是縱認檢察官
        於96年11月16日偵訊期日所履踐之程序並非完整，對甲
        ○○訴訟防禦權尚無任何侵害可言。故本院認甲○○於
        96年11月16日檢察官訊問時之自白具有證據能力。
      2.遍查全卷證據資料，就被告甲○○涉犯幫助販賣第一級
        、第二級毒品罪嫌部分，除其本身於檢察官訊問時之片
        面唯一之自白外，檢察官僅有提出前開依其檢舉所搜索
        查扣被告乙○○所有之海洛因49包、甲基安非他命1 包
        、電子磅秤1 台、分裝袋32個等物及前揭毒品鑑定報告
        作為佐證，然前開扣案毒品、物品既係在乙○○住處查
        獲，並非在甲○○幫助乙○○販賣第一級、第二級毒品
        過程中所扣得，如前述至多僅能認定係供乙○○本身施
        用時所用，尚無憑以補強甲○○自白之作用。更遑論被
        告甲○○於原審已更易供詞，詳如前述。故本件檢察官
        起訴甲○○部分，既僅有其自白在卷，縱甲○○於偵查
        訊問時係具有絕對之任意性，亦難認定其所述確與事實
        相符。況刑法對於幫助犯之處罰係建立在限制從屬形式
        之理論，故幫助犯之成立自應以正犯存在為前提，查本
        件乙○○所涉販賣第一級、第二級毒品罪嫌，如前述業
        經法院認定罪嫌不足而應宣告無罪在案，是甲○○所涉
        幫助販賣第一級、第二級毒品部分，自同無成立犯罪之
        餘地。
    (四)綜上所述，本件依檢察官所舉之積極證據，亦無法使本院
      達到得以確信被告甲○○於檢察官訊問時自白係屬真實之
      程度，是依無罪推定原則，檢察官既無法舉證證明甲○○
      構成幫助販賣第一級、第二級毒品犯罪，自應諭知甲○○
      無罪。
伍、原審經詳細調查結果後，認公訴人指訴被告乙○○涉有毒品
    危害防制條例第4 條第1 項、第2 項之販賣第一級、第二級
    毒品罪嫌，被告甲○○涉有刑法第30條第1 項前段、毒品危
    害防制條例第4 條第1 項、第2 項之幫助販賣第一級、第二
    級毒品罪嫌，因均不能經證明，乃諭知被告乙○○、甲○○
    均無罪；且因公訴事實已提及敘明被告乙○○持有第一級、
    第二級毒品之事實，應認乙○○持有第一級、第二級毒品犯
    行同在本件檢察官起訴範圍內；然因被告乙○○前另因施用
    第二級毒品，經原審於96年5 月31日以96年度毒聲字第1146
    號裁定送觀察、勒戒；且於本件案發後即於96年9 月28日進
    入臺灣臺北看守所附設勒戒所執行觀察、勒戒，並因認無繼
    續施用毒品之傾向，於96年11月15日執行完畢釋放出所，由
    臺灣板橋地方法院檢察署檢察官以96年度毒偵緝字第506 號
    為不起訴處分確定，有如前述，則被告本次經查獲持有第一
    級、第二級毒品之低度行為，本應為其當次施用第一級、第
    二級毒品之高度行為所吸收，不另論罪，且當次施用第一級
    、第二級毒品犯行，亦因被告乙○○尚未曾經執行觀察、勒
    戒等保安處分而不得加以追訴，則檢察官在被告乙○○施用
    第一級、第二級毒品犯行未為觀察、勒戒前，即逕就本件被
    告乙○○持有第一級、第二級毒品部分犯行予以起訴，起訴
    程序顯已違背前揭毒品危害防制條例之規定，原審就此部分
    ，爰為公訴不受理之諭知。經核原審就本案所為之認事用法
    ，俱無違誤。檢察官上訴意旨無非猶執被告甲○○於警詢及
    偵查中之證（供）詞作為論據。然因被告甲○○於警詢、偵
    查中之證（供）詞並非全然無疑而可採信，此外復查無其他
    積極證據足資補強，可供本院認定被告乙○○、甲○○確有
    公訴事實所指訴之犯罪。基此，檢察官所提起之本件上訴，
    為無理由，應予駁回。
據上論斷，應依刑事訴訟法第368條，判決如主文。
本案經檢察官周志榮到庭執行職務。
中    華    民    國    98    年    7     月    23    日
                  刑事第九庭審判長法  官  陳貽男
                                  法  官  何信慶
                                  法  官  周盈文
以上正本證明與原本無異。
檢察官如不服本判決，應於收受送達後10日內向本院提出上訴書
狀，其未敘述上訴之理由者並得於提起上訴後10日內向本院補提
理由書（均須按他造當事人之人數附繕本）「切勿逕送上級法院
」。
被告不得上訴。
                                  書記官  張郁琳
中    華    民    國    98    年    7     月    23    日


司法院資訊處製作；財團法人民間司法改革基金會備份。
